【裁判字號】    99,交聲,1215
【裁判日期】    990526
【裁判案由】    交管條例聲異
【裁判全文】
臺灣板橋地方法院交通事件裁定        99年度交聲字第1215號
原處分機關  交通部公路總局臺北區監理所板橋監理站
異  議  人
即受處分人  甲○○
上列異議人即受處分人因違反道路交通管理處罰條例案件，對於
交通部公路總局臺北區監理所板橋監理站民國99年3 月4 日板監
裁字第裁41－C00000000 號違反道路交通管理事件裁決書所為之
處分（原舉發通知單案號：臺北縣政府警察局北縣警交大字第C0
0000000 號）聲明異議，本院裁決如下：
    主    文
異議駁回。
    理    由
一、按汽車駕駛人，有道路交通管理處罰條第35條第1 項情形者
    ，應接受道路交通安全講習；汽車駕駛人，駕駛汽車經測試
    檢定酒精濃度超過規定標準者，處新臺幣15,000元以上60,0
    00元以下罰鍰，並當場移置保管該汽車及吊扣其駕駛執照1
    年，因而肇事致人受傷者，並吊扣其駕駛執照2 年，致人重
    傷或死亡者，吊銷其駕駛執照，並不得再考領；汽車駕駛人
    違反本條例規定，應受吊扣駕駛執照處分，道路交通管理處
    罰條例第24條第1 項第2 款、第35條第1 項第1 款分別定有
    明文。又依道路交通管理處罰條例第92條第1 項所授權訂定
    之道路交通安全規則第114 條第2 款之規定：「汽車駕駛人
    飲用酒類或其他類似物後其吐氣所含酒精濃度超過每公升0.
    25毫克或血液中酒精濃度超過百分之0.05以上者，不得駕車
    」，故駕駛汽車經測試檢定超過上開酒精濃度者，即屬超過
    酒精濃度規定標準，依首揭法律規定，當應予以處罰。而所
    謂「汽車」，係指在道路上不依軌道或電力架線而以原動機
    行駛之車輛（包括機器腳踏車），道路交通安全規則第2 條
    第1 項第1 款亦有明文規定。故騎乘機車若有上開之違規行
    為，亦有前揭處罰規定之適用。
二、原處分意旨略以：異議人即受處分人甲○○於民國98年8 月
    11日晚間10時26分許，騎乘車牌號碼CHM—413號重型機車，
    行經臺北縣新莊市○○○路186 號前，經臺北縣政府警察局
    新莊分局福營派出所員警當場攔檢測試其呼氣酒精濃度超過
    標準值達每公升0.71毫克，遂以異議人「車身搖晃、滿臉通
    紅，攔停後給予15分鐘以上休息並漱口、酒側值達0.71mg∕
    l 」為由，依違反道路交通管理處罰條例第35條第1 項第1
    款規定掣單舉發，嗣經原處分機關於99年3 月4 日依道路交
    通管理處罰條例第35條第1 項第1 款、第24條及違反道路交
    通管理事件統一裁罰基準及處理細則第41、43、44、67條規
    定，以板監裁字第裁41－C00000000 號違反道路交通管理事
    件裁決書認定受處分人「汽車駕駛人酒精濃度超過規定標準
    （0. 55 以上）」而裁處罰鍰新臺幣（下同）45,000元，吊
    扣駕駛執照12個月，並施以道路交通安全講習。
三、異議意旨略以：伊固不否認有於前開時、地因服用酒類騎乘
    重型機車而遭警員查獲，並測得酒精濃度0.71毫克等情，此
    部分業經臺灣板橋地方法院檢察署檢察官以98年度速偵字第
    4636號為緩起訴處分，緩起訴期間為1 年，並向指定之公益
    團體、地方自治團體或社區提供100 小時之義務勞務確定在
    案，且異議人之義務勞務已執行完畢，卻又因上述相同事件
    遭交通部公路總局臺北區監理所板橋監理站裁決書處罰，是
    本件違規舉發及裁處，實難令人甘服，為此聲明異議云云。
四、按受處分人，不服主管機關依據道路交通管理處罰條例所為
    之處罰，得於接到裁決之翌日起20日內，向管轄地方法院聲
    明異議；又交通法庭認聲明異議不合法律上之程式者，應以
    裁定駁回之，道路交通管理處罰條例第87條第1 項、道路交
    通案件處理辦法第18條前段分別定有明文。經查：交通部公
    路總局臺北區監理所於99年3 月4 日板監裁字第裁41－C000
    00000 號所為之裁決書書面通知上載有：「附記：受處分人
    不服處罰者，得於接到裁決書之翌日起二十日內，以司法紙
    狀提出聲明異議，載明裁決日期、字號及理由、交由（板橋
    監理站）所轉送管轄地方法院」等字樣，且就「二十日內」
    字樣以紅色標明，此有上開裁決書1 紙附卷可參，可見原處
    分機關就本件行政處分業已告知異議人其救濟之法定期間及
    救濟途徑。次查，本件原處分係於99年3 月12日送達異議人
    戶籍地，皆因未獲會晤本人，亦無得受領文書之同居人、受
    僱人或應受送達處所接收郵件人員，已將該通知單及裁決書
    寄存於新莊中港郵局，並依規定製作「寄存送達通知書」2
    份，1 份黏貼於應受送達人即異議人上址門首，另1 份置於
    該址信箱或適當處所以為送達，此有交通部公路總局臺北區
    監理所板橋監理站違反道路交通管理事件裁決書、交通部公
    路總局臺北區監理所板橋監理站送達證書各1 紙附卷為憑，
    而異議人遲至99年5 月13日始向原處分機關提出聲明異議狀
    ，分別有該聲明異議狀、交通部公路總局臺北區監理所板橋
    監理站對違反道路交通管理事件不服裁決聲明異議案件移送
    書、聲明異議狀上所蓋原處分機關收文戳章可稽，是本件異
    議已超過前揭法定之20日異議期間，且無從補正，揆諸前開
    規定，異議人已不得聲明異議，其提起本件聲明異議，並不
    合法，應予駁回。
五、據上論結，依道路交通案件處理辦法第18條前段，裁定如主
    文。
中    華    民    國    99    年     5    月    26    日
                  交通法庭  法  官    連  雅  婷
以上正本證明與原本無異。
如不服本裁定應於送達後五日內向本院提出抗告狀。
                            書記官    郭  晉  良
中    華    民    國    99    年     5    月    26    日

司法院資訊處製作；財團法人民間司法改革基金會備份。
